臺灣高等法院刑事判決　　　　　　　　　　　　　九十三年度上易字第一六二四號
　　上　訴　人　臺灣基隆地方法院檢察署檢察官
　　被　　　告　乙○○
右上訴人因被告竊盜等案件，不服臺灣基隆地方法院九十三年度易字第一六七號，中
華民國九十三年八月十日第一審判決（起訴案號：九十三年度偵字第一一七五號），
提起上訴，本院判決如左：
    主  文
上訴駁回。
    理  由
一、公訴意旨略以：被告乙○○意圖為自己不法之所有，於民國（下同）九十三年二
    月十七日十七時許，趁丙○○在臺北縣瑞芳鎮○○路十四號家中房間睡覺之際，
    自未關之大門侵入其住宅，而在丙○○大嫂甲○○之房間內竊取男、女金戒指各
    一只、零錢新台幣（下同）二百餘元，再轉往丙○○房間竊取化妝檯上皮包內之
    一萬元，得手後正欲離去之際，丙○○自睡夢中初醒，見乙○○站立在房間門口
    ，誤以為乙○○係前來探望甲○○新生兒之親戚而不以為意繼續沈睡，乙○○即
    趁機離去，至同日十八時十分，甲○○返家後始察覺上情，因認被告涉有刑法第
    三零六條第一項之侵入住宅及第三百二十條第一項之竊盜等罪嫌。
二、按犯罪事實應依證據認定之，無證據不得認定犯罪事實；又不能證明被告犯罪者
    ，應諭知無罪之判決，刑事訴訟法第一百五十四條第二項及第三百零一條第一項
    分別定有明文。而所謂認定犯罪事實之證據，係指足以認定被告確有犯罪行為之
    積極證據而言，該項證據自須適合於被告犯罪事實之認定，始得採為斷罪資料，
    如未能發現相當證據，或證據不足以證明，自不能以推測或擬制之方法，以為裁
    判之基礎，又所謂「積極證據足以為不利被告事實之認定」係指據為訴訟上證明
    之全盤證據資料，在客觀上已達於通常一般之人均不致於有所懷疑，而得確信被
    告確曾犯罪之程度，若未達到此一程度，而有合理懷疑之存在時，即無從為有罪
    之認定；至告訴人之指訴係以使被告受刑事訴追為目的，是其陳述是否與事實相
    符，仍應調查其他證據以資審認（參照最高法院二十九年上字第三一０五號、四
    十年台上字第八六號、七十六年台上字第四九八六號、三十年上字第八一六號及
    五十二年台上字第一三００號判例）。
三、查公訴人據以認定被告乙○○涉有右述侵入住宅及竊盜犯行，無非係以告訴人甲○○及證人丙○○於警詢及偵查時所為之指、證述，並有現場照片八幀附卷等為
    其論據。惟訊據被告乙○○矢口否認有何公訴人指訴之侵入住宅及竊盜犯行，辯
    稱；當天伊都在家中，並未外出，亦未入侵丙○○住家竊取財物等語。經查：
(一)告訴人甲○○固指述有於右揭時地遭人竊取其所有置於房內之男、女金戒指各一
    只、零錢二百餘元，暨證人丙○○指述該人竊取其置於化妝檯上皮包內之一萬元
    等事實，而依告訴人甲○○供述其係經丙○○告知在睡覺中，眼睛張開時，看見
    有個身穿藍色外套、頭髮有自然捲、身材不高、有點胖的人正從房間走出去等語
    ，因而懷疑該人即係被告乙○○，而證人丙○○於偵查中及原審法院審理中證稱
    ：當時伊在家裡幫嫂嫂甲○○顧小孩，而和小孩一起睡在伊二樓房間，當時甲○○已經出門，其他人也都不在家，伊在睡覺中，迷迷糊糊眼睛突然張開時，看到
    一個人從房間正要走出去，當時該人穿藍色外套，衣服澎澎的，像是羽毛衣的外
    套，頭髮自然捲，臉黑黑的，身材不高，有點胖，伊因為顧小孩很累，看了一眼
    就繼續睡，後來就跟甲○○形容那個人的長相及穿著，甲○○就說會不會是乙○○偷的，我們兩人就一起到乙○○家，到乙○○家時我們在外面喊有無人在家，
    結果乙○○就出來，伊一看就知道是他，因為他的衣服、髮型都跟伊看的一樣等
    語（見偵查卷第二三頁、第二四頁及原審卷九十三年七月二十日審判筆錄），嗣
    於本院審理時證稱：伊在睡覺中眼睛張開一下，看見一個人正從房間走出去，後
    來伊就跟伊嫂嫂甲○○形容該人之樣子等語（見本院卷九十三年十月八日審判程
    序筆錄），告訴人甲○○因而偕同證人丙○○前往被告住處，依據穿著、身材、
    髮型指認被告即為行竊之人，惟被告矢口否認有於右揭時地前往告訴人甲○○住
    處行竊，而查依證人丙○○所述其看見該名男子時，其人既正從房間走出去，則
    證人丙○○顯無從正面看見正往外行走之人，是證人丙○○於原審法院審理時所
    述伊看到該人走出房間時，有看見該人整個正面云云，殊非事實，此證人丙○○
    於本院審理時亦證稱：伊是看見該男子的側面等語（見本院卷九十三年十月八日
    審判程序筆錄），而依證人丙○○於本院審理時證稱伊不認識乙○○，也沒見過
    他等語，告訴人甲○○於本院審理時供稱伊知道乙○○這個人，但不認識等語（
    同見本院卷九十三年十月八日審判程序筆錄），則告訴人甲○○及證人丙○○又
    從何知悉被告之身材、髮型，況證人丙○○並未正面看見該人之容貌，而穿著、
    身材、髮型等相類似者，恆常有之，告訴人甲○○及證人丙○○僅依據穿著、身
    材及髮型而所為之指認，是否確與事實相符，實非無疑；且依證人丙○○於原審
    法院審理時及本院審理時證稱：伊在睡覺中眼睛張開一下，看見一個人正從房間
    走出去，因為照顧小孩很累又繼續睡等語（見原審卷九十三年七月二十日審判筆
    錄及本院卷九十三年十月八日審判程序筆錄），則證人丙○○當時在半睡半醒、
    迷迷糊糊情況下，是否能清晰目擊並記憶該正從其房間走出去者之身材、髮型及
    穿著，亦非無疑，實尚難僅憑證人丙○○之證述即遽認被告有於右揭時地前往告
    訴人甲○○住處竊取財物之事實。
(二)告訴人甲○○與證人丙○○於右述時間前往被告住處指認被告行竊未果後，隨即
    前往警局報案，警察即至被告住處，而在被告同意下搜索被告住處，惟並未查獲
    告訴人甲○○等人失竊之物品，另經警將自告訴人甲○○家中所採驗之指紋送請
    鑑驗結果，因特徵點不足，無法比對等情，亦有臺北縣政府警察局瑞芳分局刑事
    組刑案現場採證逐案登記簿影本乙紙附卷可參（見偵查卷第三三頁），是並無自
    被告住處搜獲何告訴人甲○○及證人丙○○所有失竊之財物。而依被告供述當天
    下午伊係在家中菜園種菜等語，此證人即被告之胞兄陳天佐於原審法院審理時亦
    到庭證稱：伊與乙○○雖不住在同一房子，但兩間房子是連在一起的，房子前面
    有一塊空地，九十三年二月十七日伊弟弟乙○○整天都待在家裡種菜，…而從伊
    家的窗戶可以看到隔壁乙○○在家作何事等語（見原審卷九十三年七月二十日審
    判筆錄），至被告與證人陳天佐就渠等當天在菜園之時間、有無交談及被告是否
    有換穿藍色外套等情節，所述雖有所歧異，惟就被告當天下午確有在菜園種菜乙
    節則供述一致，況查被告是否涉有本件公訴人指訴之犯行，仍應依積極證據以資
    證明，本件既查無何積極證據足資證明被告確有本件犯行，尚難僅因被告及證人
    陳天佐於距案發後五個月因對當時記憶之不同致所述彼等當天在菜園之時間、有
    無交談及被告是否有換穿外套等情節有異，即遽認被告涉有本件侵入住宅及竊盜
    犯行。綜上所述，並查無何積極證據足資證明被告有於右揭時地前往告訴人甲○○等人住處行竊之事實，尚難僅憑告訴人甲○○及證人丙○○等人之推測之詞即
    遽認被告涉有本件侵入住宅及竊盜犯行，是被告所辯應堪採信，被告犯罪尚屬不
    能證明，原審因而以不能證明被告犯罪，而為被告無罪之諭知，經核並無不合，
    檢察官上訴意旨猶執證人丙○○之證述認被告應負本件侵入住宅及竊盜罪責，而
    指摘原審判決被告無罪係屬不當，尚難認有理由，應予駁回。
據上論斷，應依刑事訴訟法第三百六十八條，判決如主文。
本案經檢察官鄭富銘到庭執行職務。
中　　　華　　　民　　　國　　九十三　　年　　　十　　　月　　二十二　　日
                              臺灣高等法院刑事第十八庭
                                  審判長法  官  吳      敦
                                        法  官  許  仕  楓
                                        法  官  張  傳  栗
右正本證明與原本無異。
不得上訴。
                                        書記官  秦　慧　榮
中　　　華　　　民　　　國　　九十三　　年　　　十　　　月　　二十六　　日
